【裁判字號】    98,上易,200
【裁判日期】    980507
【裁判案由】    恐嚇等
【裁判全文】
臺灣高等法院刑事判決                 98年度上易字第200號
上  訴  人  臺灣臺北地方法院檢察署檢察官
被      告  甲○○
上列上訴人因被告恐嚇案件，不服臺灣臺北地方法院97年度訴字
第1529號，中華民國97年11月10日第一審判決（起訴案號：臺灣
臺北地方法院檢察署97年度偵字第11386 號），提起上訴，本院
判決如下：
    主  文
上訴駁回。
    事實及理由
一、本案經本院審理結果，認第一審以上訴人即被告甲○○共同
    犯刑法第346條第1項恐嚇取財罪，判處有期徒刑六月，並諭
    知易科罰金折算之標準為新臺幣一千元折算一日，認事用法
    及量刑均無不當，應予維持，並引用第一審判決書記載之事
    實、證據及理由（如附件）。
二、檢察官上訴意旨略以：本件告訴人乙○○於97年1 月29日警
    詢筆錄中，將被告所涉犯行陳述甚明，復明白表示：「（問
    ：你是否要提出告訴？）答：我要對甲○○提出恐嚇及強制
    罪之告訴。」另又於97年6 月19日偵查時對於恐嚇、傷害情
    形之事發經過證述甚明，則告訴人對於傷害部分是否有表示
    不予訴追之意，尚非無疑。然原審於審理時對此亦未詳查，
    僅訊問告訴人有無和解之意，即逕認本案傷害部分未據告訴
    ，其認事用法實屬率斷。又被告施以恐嚇取財之手法，不僅
    夥同3 人以上犯之，復造成告訴人交付新臺幣60萬元本票之
    損失，犯後復未返還上開本票予告訴人，惡性非輕。原審僅
    因被告坦承犯行，即置刑法第57條明文所列各項事由於不論
    ，逕科以本罪最低刑度有期徒刑6 月之刑，顯該當判決不備
    理由之違背法令事由，是依刑事訴訟法第344條第1項、第36
    1 條提起上訴云云。第查：(一)告訴乃論之罪，告訴人固祇須
    表示訴究之意思，不以明示其所告訴者為何項罪名為必要；
    惟仍應指明所告訴之犯罪事實及表示希望訴追之意思，始足
    認已提出合法告訴。本件檢察官提起公訴之犯罪事實，對於
    被害人乙○○身體因被告毆打之行為受有何傷害，未置一詞
    ，就被告所為，亦未依傷害罪論擬，告訴人所告訴罪名又未
    包含傷害罪，原審對於被告所為是否該當傷害罪名未加以審
    究，已難遽指其有何判決不適用法則之違誤。矧本件告訴人
    乙○○於警詢及偵查中，雖提及曾遭夥同被告在場之青少年
    毆打，猶陳明伊雖受毆打，但未受到甚麼傷害，對甲○○所
    提出者為恐嚇及強制罪之告訴等語（見偵查卷第5頁至第6頁
    、第26頁至第27頁），遍閱全案卷證，復未見檢察官及乙○
    ○曾舉出受毆成傷之證據以供調查。俱徵本件告訴人就被告
    傷害之犯罪事實，無何訴究意思之表示，起訴之效力亦不及
    於傷害罪名甚明。原審未對被告所為是否涉及傷害罪責部分
    加以審理，要無不合。上訴意旨飾詞指摘原判決此部分認事
    用法實屬率斷云云，顯然無理由。(二)關於刑之量定，係實體
    法上賦予法院得為自由裁量之事項，倘其量刑已以行為人之
    行為罪責為基礎，並斟酌刑法第57條各款所列情狀，在法定
    刑度內，酌量科刑，如無偏執一端，致明顯失出失入情形，
    不容當事人任憑主觀意見，指摘其違法、失當。本件原判決
    就其刑之裁量，已審酌被告不思以理性解決與告訴人間之問
    題，竟以恐嚇之方式逼迫告訴人，惟被告犯後坦承犯行，犯
    後態度尚可，非無悔意，並參酌告訴人所受損害等一切情狀
    ，在適法範圍內行使裁量權，核無量刑違法或不當之情形。
    檢察官上訴意旨無視原判決量刑已審酌各項法定事由，拗執
    原審僅因被告坦承犯行，即置刑法第57條明文所列各項事由
    於不論，逕科以本罪最低刑度有期徒刑6 月之刑，顯該當判
    決不備理由之違背法令事由云云，要屬恣意指摘之詞，並無
    可採。綜上，本件檢察官提起上訴，為無理由，應予駁回。
據上論結，應依刑事訴訟法第368條、第373條，判決如主文。
本案經檢察官楊秀琴到庭執行職務。
中    華    民    國    98    年     5    月     7    日
                  刑事第十二庭審判長法  官  蔡永昌
                                    法  官  施俊堯
                                    法  官  蔡新毅
以上正本證明與原本無異。
不得上訴。
                                    書記官  楊秋鈴
中    華    民    國    98    年    5     月    8     日
※附件
臺灣臺北地方法院刑事判決              97年度訴字第1529號
公  訴  人  臺灣臺北地方法院檢察署檢察官
被      告  甲○○
上列被告因恐嚇案件，經檢察官提起公訴（97年度偵字第11386號
）
，本院判決如下：
    主  文
甲○○共同意圖為自己不法之所有，以恐嚇使人將本人之物交付
，處有期徒刑陸月，如易科罰金，以新臺幣壹仟元折算壹日。
    犯罪事實
一、甲○○與乙○○於民國96年6 月間係設於臺北市○○區○○
    路62號3 樓歡唱卡拉ok店之同事，因於工作休息時間曾一起
    打撲克牌，而認乙○○積欠其賭債新臺幣（下同）8 萬元，
    經催討無效後，竟基於共同意圖為自己不法所有之犯意，於
    97 年1月15日上午某時許，邀同真實姓名年籍不詳之4 名成
    年男子攜帶球棒及電擊棒，共同前往乙○○位於臺北市中山
    區○○○路107巷30號7樓之住處，欲要求乙○○償還上開賭
    債，而在上址之7樓樓梯間等候乙○○返家，嗣於同日上午7
    時30分許，見乙○○自外返家之際，甲○○與上開4 名成年
    男子即當場攔下乙○○，並由其中1 名成年男子對乙○○恫
    嚇稱：如果不簽本票，要打斷你的腿等語，並隨即出手對乙
    ○○摑掌，其他成年男子則持球棒及電擊棒，毆打及電擊乙
    ○○（傷害部分未據告訴），乙○○因心生畏懼，遂依指示
    簽立面額各20萬元之本票3 張而交付予上開真實姓名年籍不
    詳之成年男子。
二、案經乙○○訴由臺北市政府警察局中山分局報告臺灣臺北地
    方法院檢察署檢察官偵查起訴。
    理  由
壹、程序方面
    被告對於公訴人所提之證據資料，同意或不爭執其證據能力
    ，本院審酌該等言詞供述作成時之情況認為適當，無不宜作
    為證據之情事，依刑事訴訟法第159條之5規定，均得作為證
    據。
貳、實體方面
一、訊據被告甲○○對於上揭犯罪事實坦承不諱，核與告訴人乙
    ○○警詢及偵查中之指訴相符，足認被告之自白與事實相符
    ，應堪採信，本件被告犯行堪以認定，應予依法論科。
二、核被告甲○○所為，係犯刑法第346條第1項之恐嚇取財罪。
    被告上開犯行，與真實姓名年籍不詳之4 名成年男子間，有
    犯意聯絡及行為分擔，應論以共同正犯。爰審酌被告不思以
    理性解決與告訴人間之問題，竟以恐嚇之方式逼迫告訴人，
    惟被告犯後坦承犯行，犯後態度尚可，非無悔意，並參酌告
    訴人所受損害等一切情狀，量處如主文所示之刑，並諭知易
    科罰金折算標準。
據上論斷，應依刑事訴訟法第299條第1項前段，刑法第28條、第
346條第1項、第41條第1項前段，刑法施行法第1條之1第1項、第
2項前段，判決如主文。
本案經檢察官江貞諭到庭執行職務
中    華    民    國    97    年    11    月    10    日
                  刑事第八庭  審判長法  官  陳德民
                                    法  官  詹慶堂
                                    法  官  楊蕙芬
以上正本證明與原本無異。
如不服本判決，應於判決送達後10日內，向本院提出上訴狀。
                                    書記官  馬正道
中    華    民    國    97    年    11    月    10    日
附錄法條：
中華民國刑法第346條
（單純恐嚇罪）
意圖為自己或第三人不法之所有，以恐嚇使人將本人或第三人之
物交付者，處6月以上5年以下有期徒刑，得併科1千元以下罰金
。
以前項方法得財產上不法之利益，或使第三人得之者，亦同。
前二項之未遂犯罰之。


司法院資訊處製作；財團法人民間司法改革基金會備份。
